臺灣嘉義地方法院刑事判決　　　　　　　　　　　　　九十一年度訴字第一○二號
　　公　訴　人　臺灣嘉義地方法院檢察署檢察官
　　被　　　告　戊○○
右列被告因恐嚇取財等案件，經檢察官提起公訴（九十一年度偵字第三九七號），本
院判決如左：
    主  文
戊○○意圖為自己不法之所有，以恐嚇使人將本人之物交付，未遂，處有期徒刑肆月
，如易科罰金以參佰元折算壹日；又以加害生命之事，恐嚇他人致生危害於安全，處
有期徒刑參月，如易科罰金以參佰折算壹日；應執行有期徒刑陸月，如易科罰金以參
佰元折算壹日，並於刑之執行完畢或赦免後，令入相當處所，施以監護壹年。緩刑貳
年，緩刑期內付保護管束。
被訴傷害部分不受理。
    事  實
一、戊○○罹有精神分裂症痼疾，為精神耗弱之人。緣甲○○與丙○○○係夫妻關係
    ，甲○○、乙○○與戊○○之繼父吳仁昌係兄弟關係，丁○○係戊○○之母。戊○○、甲○○、丙○○○、乙○○為家庭暴力防治法第三條第四款所定之家庭成
    員，彼此且相鄰而居。戊○○於民國九十一年一月二日上午七時許，在嘉義縣中
    埔鄉金蘭村金蘭十二號住處外，因向丙○○○索討金錢遭拒，心生不滿，竟基於
    普通傷害之概括犯意，徒手毆打丙○○○之頸部，旋另行起意，意圖為自己不法
    所有，出言恫嚇丙○○○：「要給我錢，否則要讓你全家死！」等將來惡害言詞
    嚇令丙○○○交付金錢，致使丙○○○心生畏怖，但丙○○○並未交付金錢。詎
    戊○○又承前傷害犯意，再度徒手毆打丙○○○，適甲○○返家，見狀出言制止
    ，未料戊○○承前傷害犯意，又徒手毆擊甲○○之左眼，使其跌倒於地後，隨即
    奔逃離去，未取得任何金錢，惟致甲○○受有左眉一點五乘零點五公分撕裂傷、
    左眼結膜下出血、左膝挫傷等傷害，丙○○○則受有頸部挫傷、左前臂七乘八公
    分擦傷等傷害（前開傷害部分業據撤回告訴）。未久，戊○○持一石塊返回前址
    住處前，見乙○○在場照護甲○○，乃另行起意，以「如果靠過來就要丟死你！
    」等加害生命之言詞恫嚇乙○○，致乙○○心生畏怖而危害於安全。
二、案經甲○○、丙○○○訴由嘉義縣警察局中埔分局報告臺灣嘉義地方法院檢察署
    檢察官偵查起訴。
    理  由
一、訊據被告戊○○固坦承於右揭時地與告訴人甲○○、丙○○○，及被害人乙○○
    發生爭執之事實，惟矢口否認有何犯行，辯稱伊從未出言恐嚇云云。經查，右開
    犯罪事實，業據告訴人甲○○、丙○○○，及被害人乙○○分別於警訊、偵查或
    審理時指訴綦詳，互核相符，並與證人即被告之母丁○○警訊、偵查及審理時證
    述內容一致（警卷第八頁偵訊筆錄，偵查卷第十六頁訊問筆錄，本院卷第十七頁
    、第七十頁訊問筆錄），復有被告所持石塊照片二張在卷可查（警卷第十二頁）
    。雖被告辯稱並未出言恐嚇云云，惟查，被告於審理時自承：「（問：你案發時
    精神是否正常，你是否知道你在打人？）不正常，我常常會因為人家講一些事情
    ，我就發狂。．．我會常常胡言亂語。」等語（本院卷第四十七頁至第四十八頁
    訊問筆錄），則其案發時既然神智不清，且又暴躁易恕，所辯未挾詞恐嚇云云，
    即非如疑。又前開證人丁○○係被告之母，依人倫常情，理應迴護其子，其猶指
    證被告確有恐嚇言行，諒非虛偽。再告訴人甲○○、丙○○○，身為被告至親兼
    鄰居，於偵審時見被告矢口否認犯行，仍願於審理時撤回對於被告傷害部分之告
    訴（本院卷第十六頁訊問筆錄），足見其間並無仇怨，應無設詞攀誣之理。因此
    ，被告所言，與事實不符，無非推託卸責之詞，不值採信。事證明確，其犯行洵
    堪認定。
二、核被告所為，係犯刑法第三百四十六條第一項之恐嚇取財罪、第三百零五條之恐
    嚇危害安全罪，上開二罪均屬家庭暴力防治法第二條第二項所定之家庭暴力罪。
    被告著手恐嚇取財犯行，惟告訴人並未交付任何財物，為未遂犯，此部分應依刑
    法第二十六條前段減輕其刑。又被告患有精神分裂症痼疾，有卷附之重大傷病免
    自行部份負擔證明卡一張及嘉義榮民醫院病歷一份足考（警卷第十頁，影印卷）
    。而本件送請高雄市立凱旋醫院為精神鑑定，認定：「．．臨床診斷為中毒性精
    神病，其涉案當時應與精神病之症狀較無關聯，而係受其衝動控制力差之故，因
    此鑑定其行為時僅達輕度精神耗弱之程度。本案主從小即濫用物質，並有一些反
    社會行為出現，不論判決如何，仍須予保安處分，強制性治療才能遏阻其再犯罪
    。」等情，有卷附之該院九十一年十月二十四日高市凱醫成字第○九一○○○三
    二一四號函暨精神鑑定書可佐（本院卷第八十二頁至第八十五頁），足認被告行
    為時已屆精神耗弱之地步，所犯二罪均應依刑法第十九條第二項減輕其刑（恐嚇
    取財部分係遞減其刑）。而被告恐嚇取財及恐嚇危害安全之行為，犯意各別，行
    為互異，犯罪構成要件亦不同，自應分論併罰。爰審酌被告罹患精神分裂症，暴
    躁易怒，導致犯罪之動機，所為於客觀上所生危害，犯罪之方法、目的、手段，
    事後否認犯行之態度等一切情狀，量處如主文所示之刑，分別諭知易科罰金之折
    算標準，且定其應執行之刑，復諭知易科罰金之折算標準，並於刑之執行完畢後
    ，令入相當處所，施以監護處分一年。
三、另查，被告未曾受有期徒刑以上刑之宣告，有臺灣嘉義地方法院檢察署刑案資料
    查註紀錄表、臺灣高等法院被告全國前案紀錄表各一份在卷可憑（偵查卷第六頁
    至第七頁，本院卷第六頁），參以被告身罹精神病症，堪認此次因一時失慮，初
    罹刑典，經此之偵查審判，當知所警惕，信無再犯之虞，本院認為其所宣告之刑
    ，以暫不執行為適當，併予宣告緩刑二年，緩刑期內並依家庭暴力防治法第三十
    條第一項宣付保護管束，以觀後效。
四、公訴意旨另以，被告於犯罪事實欄所記載之時地另涉刑法第二百七十七條第一項
    之傷害罪嫌等語。惟按告訴乃論之罪，告訴人於第一審辯論終結前得撤回其告訴
    ，又告訴經撤回者，應諭知不受理之判決，刑事訴訟法第二百三十八條第一項、
    第三百零三條第三款分別定有明文。經查，公訴意旨認被告所涉刑法第二百七十
    七條第一項之傷害罪嫌，依同法第二百八十七條前段之規定，須告訴乃論。茲告
    訴人甲○○、丙○○○業於審理時撤回本件告訴，經記明筆錄在案（本院卷第十
    六頁訊問筆錄），因該傷害部分與前揭論罪科刑部分，犯意各別，行為互異，犯
    罪構成要件亦不同，依上揭規定，被告被訴傷害部分自應諭知不受理之判決。
據上論斷，應依刑事訴訟法第二百九十九條第一項前段、三百零三條第三款，刑法第
三百四十六條第一項、第三項、第三百零五條、第二十六條前段、第十九條第二項、
第五十一條第五款、第四十一條第一項前段、第八十七條第二項、第三項、第七十四
條第一款，家庭暴力防治法第三十條第一項，罰金罰鍰提高標準條例第一條前段、第
二項，判決如主文。
本案經檢察官李文和到庭執行職務。
中      華      民      國    九十一    年     十二     月      五      日
                                      臺灣嘉義地方法院刑事第二庭
                                          法  官  張  道  周
右正本證明與原本無異。
如不服本判決，應於判決送達後十日內向本院提出上訴狀( 應附繕本 )。
中      華      民      國    九十一    年     十二     月      五      日
                                          書記官  王  佩  湘
附錄本判決論罪法條全文
刑法第三百零五條
以加害生命、身體、自由、名譽、財產之事，恐嚇他人致生危害於安全者，處二年以
下有期徒刑、拘役或三百元以下罰金。
刑法第三百四十六條一項
意圖為自己或第三人不法之所有，以恐嚇使人將本人或第三人之物交付者，處六月以
上五年以下有期徒刑，得併科一千元以下罰金。
